臺灣臺北地方法院簡易民事判決
                                 110年度北簡字第13230號
原      告  邱清華  
訴訟代理人  邱嘉寧  
被      告  吳錦芳  


兼
訴訟代理人  吳玲賢  
上列當事人間請求遷讓房屋事件，於中華民國111年3月23日言詞
辯論終結，本院判決如下： 
    主  文
被告吳錦芳應將門牌號碼臺北市○○區○○路○○○號十一樓之八房屋
遷讓返還原告。
被告吳錦芳應給付原告新臺幣壹拾柒萬肆仟陸佰元，及自民國一
百一十年十二月十五日起至返還房屋之日止，按月給付原告新臺
幣壹萬零捌佰元。
原告其餘之訴駁回。
訴訟費用由被告吳錦芳負擔十分之九，餘由原告負擔。
本判決原告勝訴部分得假執行。
    事實及理由
壹、程序事項
    按訴狀送達後，原告不得將原訴變更或追加他訴，但請求之
    基礎事實同一、擴張或減縮應受判決事項之聲明者，不在此
    限，民事訴訟法第255條第1項第2、3款定有明文。查原告起
    訴時，請求被告應將門牌號碼臺北市○○區○○路000號11樓之8
    房屋（下稱系爭房屋）遷讓返還原告。迭經變更後，確認聲
    明為：1.被告應將系爭房屋遷讓返還原告；2.被告應給付原
    告新臺幣（下同）315,000元，及自民國110年12月15日起至
    返還房屋之日止，每月給付原告18,000元（見本院卷第172
    頁），合於前揭規定，應予准許。
貳、實體方面 
一、原告主張：被告向原告承租系爭房屋，約定租賃期間自108
    年7月15日起至109年7月14日止，租金每月9,000元（下稱系
    爭租約）。惟被告僅繳納租金至109年6月15日，尚積欠租金
    9,000元；且被告屆期仍未遷讓房屋，算至110年12月14日，
    每月應給付相當於租金之不當得利9,000元及按租金1倍計算
    之違約金9,000元，合計18,000元，扣除押金18,000元後，
    被告尚應給付315,000元（計算式：18,000×18＋9,000－18,00
    0＝315,000）；又自110年12月15日起，被告應按月給付原告
    18,000元（含上述不當得利9,000元及違約金9,000元）。爰
    依系爭租約及不當得利之法律關係提起本訴，並聲明：1.被
    告應將系爭房屋遷讓返還原告。2.被告應給付原告315,000
    元，及自110年12月15日起至返還房屋之日止，每月給付原
    告18,000元。
二、被告方面
（一）被告吳玲賢則以：系爭房屋為被告吳錦芳所居住，被告吳
      玲賢並未住居該址；且被告於109年5月繳納之租金，可以
      住到109年6月15日，另有押金2個月共18,000元可抵扣，
      故自109年8月15日起至110年12月15日止共16個月，每月
      租金9,000元，金額為144,000元等語，資為抗辯。
（二）被告吳錦芳則以：被告對於原告請求搬遷並無意見，但被
      告沒錢又生病，有請社會局幫被告尋找住處等語，資為抗
      辯。
三、本院得心證之理由
（一）查原告主張之事實，業據其提出房屋租賃契約書、建物及
      土地所有權狀、存證信函及電子郵件催告信截圖等件為證
      （見本院卷第13至73頁），被告僅抗辯吳玲賢並未住居系
      爭房屋及就金額計算有爭執外，其餘事實並無爭執。
（二）按承租人於租賃關係終止後，應返還租賃物，民法第455 
      條前段定有明文。又系爭租約第13條第1項約定，租期屆
      滿或租賃契約終止時，承租人應立即將房屋返還出租人並
      遷出戶籍或其他登記。查系爭租約已於109年7月14日屆滿
      ，被告吳錦芳迄未遷讓返還系爭房屋，為兩造所不爭執，
      是原告請求被告吳錦芳應將系爭房屋遷讓返還原告，自屬
      有據。另按債權契約為特定人間之權利義務關係，僅債權
      人得向債務人請求給付，不得以之對抗契約以外之第三人
      ，此為債之相對性原則。查系爭租約乃原告與被告吳錦芳
      所簽訂，契約當事人為原告與吳錦芳，並不包含吳玲賢，
      有系爭租約附卷可稽（見本院卷第61至73頁）；且被告已
      抗辯吳玲賢並未居住在系爭房屋，原告復未舉證吳玲賢有
      住居該址，則原告請求被告吳玲賢應將系爭房屋遷讓返還
      原告，要非有據，不能准許。
（三）原告請求給付金額部分：
　　　1.查被告吳錦芳僅繳納租金至109年6月15日，為兩造所不
        爭執，故其尚積欠租金9,000元。
　　　2.按無權占有他人土地，可能獲得相當於租金之利益，為
        社會通常之觀念。其依不當得利之法則請求返還不當得
        利，以無法律上之原因而受利益，致他人受有損害為其
        要件，故得請求返還之範圍，固應以對方所受之利益為
        度，非以請求人所受損害若干為準，惟於審酌對方所受
        之利益時，如無客觀具體數據可資計算，請求人所受損
        害之數額，未嘗不可據為計算不當得利之標準（最高法
        院92年度台上字第324號裁判意旨參照）。查被告吳錦
        芳於系爭租約屆滿後迄未遷讓房屋之事實，為兩造所不
        爭執。則原告請求被告吳錦芳給付自109年7月15日起至
        110年12月14日止（合計應為17個月）之每月相當月租
        金額9,000元，亦屬有據。
　　　3.又系爭租約第13條第3項固約定：承租人未依第1項約定
        返還房屋時，出租人得向承租人請求未返還房屋期間之
        相當月租金外，並得請求相當月租金額1倍（未足1個月
        者，以日租金折算）之違約金至返還為止。惟按約定之
        違約金額過高者，法院得減至相當之數額，民法第252
        條定有明文。約定之違約金苟有過高情事，法院即得依
        此規定核減至相當之數額，並無應待至債權人請求給付
        後始得核減之限制，此項核減，法院得以職權為之，亦
        得由債務人訴請法院核減。而當事人約定之違約金是否
        過高，須依一般客觀事實，社會經濟狀況，當事人所受
        損害情形及債務人如能依約履行時，債權人可享受之一
        切利益為衡量標準（最高法院79年台上字第1612號判決
        、96年度台上字第107號判決意旨參照）。本院審酌被
        告吳錦芳陳明其因罹患多項慢性疾病並急診開刀（見卷
        附診斷證明書），且因新冠疫情影響致尋屋不易之因素
        ，暨考量被告於租期屆滿後，未履行遷讓返還房屋之義
        務，原告所受積極損害、所失利益，通常為租金之收入
        及租金轉投資之收益，以及被告不依約搬遷，導致原告
        須為追討、喪失其他利用機會等不利益；另原告除違約
        金外，已依同項約定請求按月給付相當於租金之金額，
        如再加計按月以租金1倍計算之違約金，其總額實屬過
        高，認本件違約金應酌減至按月以租金之20％計算即1,8
        00元較為妥適。
　　　4.綜上，原告所得請求被告吳錦芳給付之租金、不當得利
        及違約金共計192,600元【計算式：9,000＋（9,000＋1,8
        00）×17＝192,600】。又按押租金（即履約保證金）之
        主要目的在於擔保承租人履行租賃債務，故租賃關係消
        滅後，承租人如有欠租或其他債務不履行時，其所交付
        之押租金，發生當然抵充之效力。而於抵充後，猶有餘
        額，始生返還押租金之問題（最高法院87年度台上字第
        1631號判決意旨參照）。查原告尚未退還被告押金18,0
        00元之事實，為兩造所不爭執，則扣除押金後，原告所
        得請求金額應為174,600元（計算式：192,600－18,000＝
        174,600）。至被告吳玲賢並非系爭租約之當事人，亦
        未住居系爭房屋，故原告請求被告吳玲賢給付租金、不
        當得利或違約金，即非有據，不能准許。
四、從而，原告依系爭租約及不當得利之法律關係，請求被告吳
    錦芳應將系爭房屋遷讓返還原告，並應給付原告174,600元
    ，及自110年12月15日起至返還房屋之日止，按月給付原告1
    0,800元（即不當得利9,000元及違約金1,800元），為有理
    由，應予准許。逾此部分所為之請求，為無理由，應予駁回
    。
五、本件事證已臻明確，兩造其餘攻擊防禦方法，於本判決結果
    不生影響，爰不一一論述，併此敘明。
六、本件原告勝訴部分，係就民事訴訟法第427條訴訟適用簡易
    程序所為被告敗訴之判決，依同法第389條第1項第3款規定
    ，應依職權宣告假執行。　　
七、訴訟費用負擔之依據：民事訴訟法第79條。
中　　華　　民　　國　　111 　年　　4 　　月　　12　　日
                              臺北簡易庭
                                  法  官　郭麗萍
以上正本證明與原本無異。
如不服本判決，應於判決送達後20日內向本庭（臺北市○○區○
○○路0 段000 巷0 號）提出上訴狀。（須按他造當事人之人數
附繕本）。如委任律師提起上訴者，應一併繳納上訴審裁判費。
中　　華　　民　　國　　111 　年　　4 　　月　　12　　日
                                  書記官　陳怡如